---
title: "Proyecto Entrega1"
author: "Oscar Brandon Velazquez de Paz, Mauricio Lopez Zamora, Angel Ivan Franco Garcia"
date: "2023-09-22"
output:
  pdf_document: default
  word_document: default
  html_document: default
---

Cargamos las librerías y el archivo con el que vamos a trabajar
```{r}
install.packages("tinytex")
tinytex::install_tinytex()
tinytex::install_tinytex()

```


```{r}
library(dplyr)
library(readxl)
library(countrycode)
library(ggplot2)
data <- read_excel(path = "customer_data.xlsx")
#data = data.frame(read_csv("Econometría/data_customer.csv"))
```
Vamos a renombrar a las variables y mostrar los primeros renglones para visualizar un poco los datos

```{r}
colnames(data) = c("Nombre","Edad","Género","Nivel_estudios","Ingreso","País",
                   "Frecuencia_compras","Gasto_anual")
head(data, n=5)
```

Vamos a verificar si hay valores nulos dentro de algún elemento de los datos.
Tenemos las variables distribuidas de la siguiente forma:
Categóricas: Nombre, Género, Nivel_Estudios y País. 
Numéricas: Edad, Ingreso, Frecuencia_compras, Gasto_anual

```{r}
#Para las variables numéricas
sum(is.nan(data$Edad))
sum(is.nan(data$Ingreso))
sum(is.nan(data$Frecuencia_compras))
sum(is.nan(data$Gasto_anual))

#Para las variables categóricas
hay_nan = any(sapply(data$Nombre, is.na))
hay_nan1 = any(sapply(data$Género, is.na))
hay_nan2 = any(sapply(data$Nivel_estudios, is.na))
hay_nan3 = any(sapply(data$País, is.na))
c(hay_nan,hay_nan1,hay_nan2,hay_nan3)
c
```
Como no hay datos nulos, dejamos la base tal cual está


Ahora haremos el análisis estadístico de las variables, empezaremos primero por las variables categóricas

```{r}
#Apartamos en un dataframe las variables categóricas para trabajar con ellas 
#Decidimos no trabajar con el nombre ya que nos es irrelevante
categoricas = data[,c("Género","Nivel_estudios","País")]
```

Dado que hay muchos países dentro de la base de datos los agruparemos por continente para poder visuzalizarlos de mejor manera. 
Les pondremos S_I (sin identificar) a aquellos países a los cuales R no pueda asignarles algún continente

```{r}
#Para poder utilizar la función en la que agrupamos a los países por continentes necesitamos que los datos sean de tipo dataframe
class(categoricas$País)
pais = data.frame(categoricas$País)
class(pais)

continente = pais %>%
  mutate(Continent = countrycode(pais$categoricas.País,origin = "country.name",
                                 destination = "continent"))
continente = data.frame(continente)
colnames(continente) = c("País","Continente")
continente[["Continente"]] = ifelse(is.na(continente[["Continente"]]),
                               "S_I", continente[["Continente"]])
```

Creamos una función que genere un gráfico de pay para cada una de las variables categóricas

```{r}
#Función
grafico_pie = function(dataframe, columna) {
  # Calcular las frecuencias y porcentajes
  frecuencias = table(dataframe[[columna]])
  porcentajes = prop.table(frecuencias) * 100
  
  # Crear un dataframe con las categorías, frecuencias y porcentajes
  df_porcentajes = data.frame(
    Categoria = as.character(names(frecuencias)),
    Frecuencia = as.numeric(frecuencias),
    Porcentaje = as.numeric(porcentajes)
  )
  nombre =  deparse(substitute(columna))
  # Crear el gráfico de pastel
  grafico <- ggplot(df_porcentajes, aes(x = "", y = Porcentaje, fill = Categoria)) +
    geom_bar(stat = "identity") +
    coord_polar(theta = "y") +
    labs(title = paste("Gráfica para", nombre), fill = "Categorias") +
    theme_void() +
    theme(legend.position = "bottom") +
    geom_text(aes(label = paste0(round(Porcentaje, 1), "%")), position = position_stack(vjust = 0.5))
  
  # Mostrar el gráfico
  print(grafico)
}

#Gráficos
grafico_pie(categoricas,columna = "Género")
grafico_pie(continente, columna = "Continente")
grafico_pie(categoricas,columna = "Nivel_estudios")
```

Algo que podemos notar a primera instancia es:
1. Tenemos casi la misma cantidad de hombres que de mujeres 
2. Poco más de una cuarta parte de los datos provienen del continente africano
3. Se tienen casi la misma cantidad de personas por cada sector de grado de estudios

Hacemos el análisis de las variables numéricas 

```{r}
numericas = data[, c("Edad", "Ingreso", "Frecuencia_compras","Gasto_anual")]
summary(numericas)
```
Mostramos los histogramas 

```{r}
histograma <- function(data, columna, bins = 30) {
  ggplot(data, aes(x = !!sym(columna))) +
    geom_histogram(binwidth = (max(data[[columna]]) - min(data[[columna]])) / bins,
                   fill = "blue", color = "black", alpha = 0.7) +
    labs(title = paste("Histograma de", columna),
         x = columna,
         y = "Frecuencia") +
    theme_minimal()
}


histograma(numericas,"Gasto_anual")
histograma(numericas,"Frecuencia_compras")
histograma(numericas,"Ingreso")
histograma(numericas,"Edad")
```

Mostramos los diagramas de dispersión 

```{r}
plot((numericas$Ingreso),(numericas$Gasto_anual))
plot(numericas$Edad,numericas$Gasto_anual)
```

Veamos también las correlaciones entre las variables 

```{r}
cor(numericas)
```


Primero notamos que la variable Frecuencia_compras parece ser de tipo categórica y no numérica, a pesar de tener una correlación alta en estos momentos no podemos trabajar con dicha variable. 
Para escoger a la variable dependiente se va a tomar en cuenta los datos, pues no podemos considerar a la edad como variable dependiente del ingreso o del gasto anual del cliente, ni tampoco considerar al ingreso dependiente del gasto anual, así que la variable dependiente será el gasto anual.

Además, como no podemos notar una relación clara a primera instancia entre las variables, vamos a considerar 3 casos y de ahí escoger el que tenga la mayor R^2.
1. Considerando el continente que más gasto (en promedio) tiene
2. Considerando el nivel de estudios que más gasto (en promedio) tiene
3. Considerando que la frecuencia de compras es mayor o igual a 0.7


Análisis por continente

```{r}
data["Continente"] = continente$Continente
grupos_c = data %>%
  group_by(Continente)
resumen = grupos_c %>%
  summarise(media_gastos = mean(Gasto_anual),
            media_ingresos = mean(Ingreso))
resumen
```

El continente en el que más gasto anual (en promedio) se tiene es Europa, así que vamos a trabajar con el continente europeo para ver si podemos hacer un análisis como tal 

```{r}
grupos_c = data.frame(grupos_c)
data_ce = subset(grupos_c, Continente == "Europe")
plot(data_ce$Ingreso,data_ce$Gasto_anual, 
    xlab = "Ingreso", ylab = "Gasto anual",
    title("Diagrama de dispersión"))
plot(log(data_ce$Ingreso),log(data_ce$Gasto_anual), 
    xlab = "Ingreso", ylab = "Gasto anual",
    title("Diagrama de disperión (logaritmico)"))
```
```{r}
x = log(data_ce$Ingreso)
y = log(data_ce$Gasto_anual)
modelo1 = lm(x ~ y)
summary(modelo1)
coeficientes = coef(modelo1)
print(coeficientes)

grafico_dispersión <- ggplot(data = NULL, aes(x = x, y = y)) +
  geom_point(color = "grey", size = 3) +
  labs(title = "Diagrama de Dispersión (considerando continente europeo)",
       x = "Variable X", y = "Variable Y") +
  theme_minimal()
grafico_completo <- grafico_dispersión +
  geom_smooth(method = "lm", se = FALSE, color = "red")
print(grafico_completo)
```


Análisis escogiendo nivel de estudios

```{r}
grupos_ne = data %>%
  group_by(Nivel_estudios)
resumen = grupos_ne %>%
  summarise(media_gastos = mean(Gasto_anual),
            media_ingresos = mean(Ingreso))
resumen
```

Notamos que la personas que en promedio más gastos anuales presentan son las que tienen PhD

```{r}
grupos_ne = data.frame(grupos_ne)
data_nephd = subset(grupos_ne, Nivel_estudios == "PhD")
plot(data_nephd$Ingreso,data_nephd$Gasto_anual, 
    xlab = "Ingreso", ylab = "Gasto anual",
    title("Diagrama de dispersión"))
plot(log(data_nephd$Ingreso),log(data_nephd$Gasto_anual), 
    xlab = "Ingreso", ylab = "Gasto anual",
    title("Diagrama de disperión (logaritmico)"))
```

```{r}
x = log(data_nephd$Ingreso)
y = log(data_nephd$Gasto_anual)
modelo2 = lm(x ~ y)
summary(modelo2)
coeficientes = coef(modelo2)
print(coeficientes)

grafico_dispersión <- ggplot(data = NULL, aes(x = x, y = y)) +
  geom_point(color = "grey", size = 3) +
  labs(title = "Diagrama de Dispersión PhD",
       x = "log(Ingreso)", y = "log(Gasto anual)") +
  theme_minimal()
grafico_completo <- grafico_dispersión +
  geom_smooth(method = "lm", se = FALSE, color = "red")
print(grafico_completo)
```



Ahora vamos a realizar un análisis considerando que frecuencia_compras sea mayor o igual a 0.7

```{r}
grupos_fc = data %>%
  group_by(Frecuencia_compras >= 0.7)
resumen = grupos_fc %>%
  summarise(media_gastos = mean(Gasto_anual),
            media_ingresos = mean(Ingreso))
resumen

#max_gastos = max(Gasto_anual),
#max_ingresos = max(Ingreso))
```

```{r}
data_fc = subset(grupos_fc, Frecuencia_compras >= 0.7)
plot(data_fc$Ingreso,data_fc$Gasto_anual, 
    xlab = "Ingreso", ylab = "Gasto anual",
    title("Diagrama de dispersión")+
      theme_minimal())
plot(log(data_fc$Ingreso),log(data_fc$Gasto_anual), 
    xlab = "Ingreso", ylab = "Gasto anual",
    title("Diagrama de dispersión (logarítmico)")+
      theme_minimal())
```

```{r}
x = log(data_fc$Ingreso)
y = log(data_fc$Gasto_anual)
modelo3 = lm(x ~ y)
summary(modelo3)
coeficientes = coef(modelo3)
print(coeficientes)

grafico_dispersión <- ggplot(data = NULL, aes(x = x, y = y)) +
  geom_point(color = "grey", size = 3) +
  labs(title = "Diagrama de Dispersión con fc=>0.7",
       x = "log(Ingreso)", y = "log(Gasto anual)") +
  theme_minimal()
grafico_completo <- grafico_dispersión +
  geom_smooth(method = "lm", se = FALSE, color = "red")
print(grafico_completo)
```

Comparamos los valores de R^2 y escogemos el menor de ellos 

```{r}
r_squared_values <- c(summary(modelo1)$r.squared, summary(modelo2)$r.squared,
                      summary(modelo3)$r.squared)
print(r_squared_values)
```

Escogemos el modelo utilizando frecuencia de compras mayor o igual a 0.7.

De acuerdo con el modelo tenemos que el valor de R^2 es de 0.0429 y el ajustado de 0.04054. lo cual quiere decir que el modelo casi no explica a la variable dependiente.

Por otro lado, tenemos que la variable explicativa es medianamente significativa

Intervalo de confianza 
```{r}
confint(modelo3)
```











