---
title: "Tarea01"
output: pdf_document
date: "2023-09-26"
---
Fijamos los datos con los que vamos a trabajar, que corresponden a la poblacion trimestral y anual.


```{r}
library(stats)
library(tseries) 






#datos <- read.csv("EJERCICIO8.csv", header = FALSE)
datos
datos_anuales <- read.csv("ejercicio8anual.csv", header = FALSE)
datos_anuales
```

a) Grafique la serie de tiempo y comente sobre su tendencia y estacionalidad ¿que
estacionalidad tienen los datos?

A grandes razgos podemos ver de la grafica que la serie tiene una ligera tendencia creciente a lo largo del tiempo y en cuanto a la estacionalidad al ver como se comporta la poblacion trimestralmente, se puede concluir que tiene una estacionalidad trimestral.
```{r}
serie <- ts(datos, start = c(1964, 3), end = c(1972, 2), frequency = 4)
serie
plot(serie)

```

b) Realice un suavizamiento exponencial con α = 0.6 y presente la grafica del suavizamiento. Basandose en los resultados obtenidos pronostique una observacion adicional.

```{r}
#Suavizamiento exponencial
exp1 <- HoltWinters(serie, alpha=0.6, gamma = FALSE, beta = FALSE)
plot(serie)
lines(fitted(exp1)[,1], col = "RED")

```
Prediccion de un periodo adicional(un trimestre)

```{r}
##Prediccion suavizamiento exponencial
pred <- predict(exp1, 1, prediction.interval = TRUE)
pred
plot(exp1, pred, main="Observacion adicional suavizamiento exponencial")


```

c)Implemente el metodo de Holt o doble exponencial para i) α0 = 0.1 y α1 = 0.8, ii)
α0 = 0.8 y α1 = 0.1 y iii) el valor optimo que calcula el programa, usando en los tres
casos cualquiera de los valores iniciales vistos. Presente la grafica del suavizamiento
y pronostique las observaciones de un año adicional (hasta el segundo trimestre de
1973), adicionalmente pronostique el total anual para el ano 1972.

CASO 1

```{r}
dobleexp <- HoltWinters(serie, alpha=0.1, beta=0.8, gamma = FALSE,l.start=serie[1], b.start=0)
plot(serie, main= "Grafica del suavizamiento datos trimestrales")
lines(fitted(dobleexp)[,1], col = "green")

dobleexp_anual <- HoltWinters(serie_anual, alpha=0.1, beta=0.8, gamma = FALSE,l.start=serie[1], b.start=0)
plot(serie_anual, main= "Grafica del suavizamiento datos anuales")
lines(fitted(dobleexp_anual)[,1], col = "green")

```

```{r}
pred0 <- predict(dobleexp, 4, prediction.interval = TRUE)
pred0
plot(dobleexp, pred0, main="Prediccion hasta 2 trimestre de 1973")

pred_anual <- predict(dobleexp_anual, 1, prediction.interval = TRUE)
pred_anual
plot(dobleexp_anual, pred_anual, main="Total anual 1972")

```
Como podemos ver, dado que hay muy pocos valores en Total anual (poblacion anual), dar un suavizamiento e incluso una prediccion basada en dichos valores seria muy inexacta. Por lo tanto, para este caso y los dos posteriores daremos la poblacion total en 1972, como la suma de los 4 trimestres, los dos que conocemos y los dos que se estimaron.

Dicho esto, para el CASO 1, la poblacion total en 1972 es: 2341.23
```{r}
C1_PoblacionT<-serie[31,1]+serie[32,1]+pred0[1,1]+pred0[2,1]
print(paste("La población total en 1972 para el caso 1 es", C1_PoblacionT))
```

CASO 2 
```{r}

dobleexp2 <- HoltWinters(serie, alpha=0.8, beta=0.1, gamma = FALSE,l.start=serie[1], b.start=0)
plot(serie)
lines(fitted(dobleexp2)[,1], col = "red")


```


```{r}
pred1 <- predict(dobleexp2, 4, prediction.interval = TRUE)
pred1
plot(dobleexp2, pred1, main="Prediccion hasta 2 trimestre de 1973")


```
Para el CASO 2 la poblacion total de 1972 es : 2500.437
```{r}
C2_PoblacionT<-serie[31,1]+serie[32,1]+pred1[1,1]+pred1[2,1]
print(paste("La población total en 1972 para el caso 2 es", C2_PoblacionT))
```

CASO 3
```{r}
dobleexp3 <- HoltWinters(serie, gamma = FALSE,l.start=serie[1], b.start=0)
plot(serie)
lines(fitted(dobleexp3)[,1], col = "blue")

```

```{r}
pred2 <- predict(dobleexp3, 4, prediction.interval = TRUE)
pred2
plot(dobleexp3, pred2, main="Prediccion hasta 2 trimestre de 1973")

```

Para el CASO 3 la poblacion total de 1972 es : 2382.721
```{r}
C3_PoblacionT<-serie[31,1]+serie[32,1]+pred2[1,1]+pred2[2,1]
print(paste("La población total en 1972 para el caso 1 es", C3_PoblacionT))
```

d) Segun su opinion ¿que tipo de modelo Holt-Winters es el mas adecuado para la
serie, es decir, el aditivo o el multiplicativo?

Habiendo analizado la grafica de la serie, se puede notar que la variabilidad de los datos se mantiene constante por una buena parte del tiempo salvo al final, pero en general no presenta una variabilidad en los datos tan marcada a traves del tiempo. Por lo que concluimos que el modelo adecuado para la serie es el aditivo.


e) Utilice el metodo de Holt-Winters aditivo y multiplicativo con i) α0 = 0.5, α1 = 0.6
y α2 = 0.7 y ii) con los valores  optimos calculados por el software y use los valores
iniciales proporcionados por el programa para pronosticar el valor de la serie hasta
el segundo trimestre del año 1973 (un año adicional), adicionalmente pronostique
el total anual para el año 1972. Comparando estos dos modelos, el modelo que
resulte mejor ¿hace sentido con el modelo sugerido en el inciso anterior?

MODELO ADITIVO
```{r}
HWa <- HoltWinters(serie, seasonal = "additive")
plot(serie,main="Valores por software")
lines(fitted(HWa)[,1], col = "red")

HWa$SSE/32
sqrt(HWa$SSE/32) 



HWa1 <- HoltWinters(serie, alpha=0.5, beta=0.6, gamma = 0.7, seasonal = "additive")
plot(serie, main="Valores iniciales dados")
lines(fitted(HWa1)[,1], col = "red")

HWa1$SSE/32
sqrt(HWa1$SSE/32) 

```


```{r}
preda <- predict(HWa, 4, prediction.interval = TRUE)
preda
plot(HWa, preda, main="Prediccion hasta el 2 trimestre de 1973 con valores de software")

preda1 <- predict(HWa1, 4, prediction.interval = TRUE)
preda1
plot(HWa1, preda1, main="Prediccion hasta el 2 trimestre de 1973 con valores iniciales dados")
```

La poblacion total anual para 1972 en el primer modelo es 2369.048 (sofware) y para el segundo 2377.986 (valores iniciales)

```{r}
PoblacionT1<-serie[31,1]+serie[32,1]+preda[1,1]+preda[2,1]
print(paste("La población total en 1972 para el primer modelo es", PoblacionT1))
PoblacionT2<-serie[31,1]+serie[32,1]+preda1[1,1]+preda1[2,1]
print(paste("La población total en 1972 para el segundo modelo es", PoblacionT2))

```


MODELO MULTIPLICATIVO 
```{r}
HWm <- HoltWinters(serie, seasonal = "multiplicative")
plot(serie, main="Valores por software")
lines(fitted(HWm)[,1], col = "green")

HWm$SSE/32
sqrt(HWm$SSE/32) 


HWm1 <- HoltWinters(serie,alpha=0.5, beta=0.6, gamma = 0.7, seasonal = "multiplicative")
plot(serie, main="Valores iniciales dados")
lines(fitted(HWm1)[,1], col = "green")

HWm1$SSE/32
sqrt(HWm1$SSE/32) 



```

```{r}
predm <- predict(HWm, 4, prediction.interval = TRUE)
predm
plot(HWm, predm,main="Prediccion hasta el 2 trimestre de 1973 con valores de software")

predm2 <- predict(HWm1, 4, prediction.interval = TRUE)
predm2
plot(HWm1, predm2,main="Prediccion hasta el 2 trimestre de 1973 con valores iniciales dados")

```

La poblacion total anual para 1972 en el primer modelo es 2165.35 (sofware) y para el segundo 2412.127 (valores iniciales)

```{r}
PoblacionTm1<-serie[31,1]+serie[32,1]+predm[1,1]+predm[2,1]
print(paste("La población total en 1972 para el primer modelo es", PoblacionTm1))
PoblacionTm2<-serie[31,1]+serie[32,1]+predm2[1,1]+predm2[2,1]
print(paste("La población total en 1972 para el segundo modelo es", PoblacionTm2))
```

Comparando ambos modelos, vemos que el modelo aditivo tiene menor ECM que el multiplicativo, asi que aparte de verlo visualmente, es claro ver que el modelo aditivo propuesto en el inciso anterior es el que mejor se ajusta a la serie.

f)Utilice el filtro de promedios moviles para modelar la tendencia {mt} en los datos,
use un filtro con q = 1 (o sea con tres terminos) y otro con q = 2 (o sea un filtro
con 5 terminos). Proporcione las graficas correspondientes. Obtenga los residuos
asociados Yt −mˆ t y grafıquelos ¿corresponden a una serie estacionaria? ¿presentan
tendencia?

PROMEDIOS MOVILES CON Q=1

```{r}
plot(serie,type="l")
PM3term <- filter(serie,filter=rep(1/3,3))
lines(PM3term,col="red")


```


PROMEDIOS MOVILES CON Q=2

```{r}
plot(serie,type="l")
PM5term <- filter(serie,filter=rep(1/5,5))
lines(PM5term,col="green")
```

RESIDUOS

```{r}
residuos_PM3term <- serie - PM3term
residuos_PM5term <- serie - PM5term

plot(residuos_PM3term, type = "l", col = "blue", main = "Residuos de PM3term")
plot(residuos_PM5term, type = "l", col = "green", main = "Residuos de PM5term")
```
Como podemos ver en ambas graficas, si nos imaginamos una recta horizontal podriamos notar que  la serie oscila alrededor de ella con picos de similar tamaño a lo largo del tiempo, lo que esto nos dice es que la varianza es constante, por lo tanto corresponden a una serie estacionaria en donde en ninguna de ellas presenta tendencia.

g) Utilice el metodo de regresion polinomica para modelar la tendencia {mt} en los
datos, ¿Que polinomio es el que ajusta mejor? ¿Como es que determinaste el grado
del polinomio?. Proporcione las graficas correspondientes. Obtenga los residuos
asociados Yt − Yˆt y grafıquelos ¿corresponden a una serie estacionaria? ¿presentan
tendencia? ¿Este ajuste para la tendencia resulta mejor que el filtro de promedios
moviles? ¿Por que?

Para ver que poolinomio se le ajustaba mejor, hicimos un codigo que nos generara el grado del polinomio a ajustar de 4-9, y vimos que el que mejor le ajustaba era el de grado 9. Para determinar cual fue el mejor polinomio, en cada grado del polinomio que se iba ajustando calculamos su ECM y el que presentara menor ECM lo escojimos como el mejor modelo.
```{r}
grados <- 4:9

# Vector para almacenar los ECM de cada grado de polinomio
ECM_vector <- numeric(length(grados))

# Crear una nueva ventana gráfica para las gráficas
par(mfrow = c(2, 3))  

# Realizar ajuste polinómico y calcular el MSE para diferentes grados
for (i in 1:length(grados)) {
  grado <- grados[i]
  regress <- lm(serie ~ poly(t, grado, raw = TRUE))
  residuos <- residuals(regress)
  ECM <- mean(residuos^2)
  ECM_vector[i] <- ECM

  plot(t, serie, type = "l", col = "blue", main = paste("Grado", grado),
       xlab = "Tiempo", ylab = "Valor de la Serie")
  lines(t, predict(regress), col = "red", lwd = 2)
  
  cat(paste("Grado", grado, " - ECM =", round(ECM, 10)), "\n")

}

par(mfrow = c(1, 1))


grado_optimo <- grados[which.min(ECM_vector)]
cat("Grado óptimo del polinomio:", grado_optimo, "\n")

```
Entonces tenemos que nuestro grado optimo es 9.

```{r}
# Crear la secuencia de tiempo
t <- seq(1964, 1972, length = length(serie))
M_grado<- 9
O_regress <- lm(serie ~ poly(t,M_grado, raw = TRUE))

# Obtener los valores ajustados Ŷt
valores_ajustados <- predict(O_regress)

# Calcular los residuos (Yt - Ŷt)
residuos <- serie - valores_ajustados

# Gráfico de residuos
plot(t, residuos, type = "l", col = "green", main = "Gráfico de Residuos")


```

A simple vista a pesar de presentar una gran variabilidad en ciertos momentos del tiempo, podriamos determinar que los residuos corresponden a una serie estacionaria y que no presenta tendencia.
Comparado 
```{r}

# Comprobar si los residuos son estacionarios
adf.test(residuos)  # Realizar el test de Dickey-Fuller aumentado

# Comprobar si los residuos presentan tendencia
acf(residuos)  # Función de autocorrelación de los residuos

```
```{r}
residuals(regress)
plot(residuals(regress))

resserie<-ts(residuals(regress), frequency = 4, start = c(1964, 3))
plot(resserie)
```

h) Utilice algun metodo tipo descomposicion clasica que modele estacionalidad y
grafique los residuos que se obtienen despues de hacer la descomposicion clasica
eliminando tendencia y estacionalidad. Proporcione o grafique la tendencia y esta-
cionalidad obtenida bajo el modelo, i.e. proporcione los parametros correspondi-
entes act y ˆmt o bien su grafica ¿Los residuos obtenidos son los correspondientes
a un proceso estacionario?

```{r}
serie<-ts(datos, frequency = 4, start = c(1964, 3))
stl(serie[,1],s.window="periodic")
plot(stl(serie[,1],s.window="periodic"))

stl(serie[,1],s.window="periodic")$time.series[,3]
```

i) Elimine la tendencia usando el operador ∇k ¿con cuantas diferencias se elimina la tendencia? Presente la grafica de la serie ∇kYt
Con 1 diferencia basto para eliminar la tendencia
```{r}
diferenciada <- diff(serie, differences = 1)
plot(diferenciada, type = "l", col = "blue", main = paste("Diferenciación ∇", 1, "Yt"))

```

Trate de eliminar la estacionalidad mediante el operador ∇s adecuado ¿se elimina
la estacionalidad? Presente la gr ́afica de la serie ∇sYt

```{r}
diflag12<-diff(serie, lag = 3)
plot(diflag12)
```

.
